【裁判字號】    89,訴,2277
【裁判日期】    900305
【裁判案由】    偽造有價證券等
【裁判全文】
臺灣高雄地方法院刑事判決                        八十九年度訴字第二二七七號
    公  訴  人  臺灣高雄地方法院檢察署檢察官
    被      告  丁○○
    被      告  戊○○
    共      同
    指定辯護人  本院公設辯護人  乙○○
右列被告等因偽造有價證券等案件，經檢察官提起公訴（八十九年度偵字第一二三一
九號），本院判決如左：
    主  文
丁○○意圖為自己不法之所有，而侵占遺失物，處罰金伍佰元，罰金如易服勞役，以
參佰元折算壹日；又共同意圖供行使之用，而偽造有價證券，累犯，處有期徒刑參年
貳月。偽造以丙○○為發票人、發票日為民國八十九年五月十九日、票面金額新臺幣
貳拾萬元之本票壹紙、計程車租車契約書上偽造之丙○○署押壹枚（含指印壹枚）、
變造之丙○○國民身分證上「丁○○」之照片壹張均沒收。
戊○○共同意圖供行使之用，而偽造有價證券，處有期徒刑壹年捌月，緩刑肆年。同
前項偽造以丙○○為發票人、發票日為民國八十九年五月十九日、票面金額新臺幣貳
拾萬元之本票壹紙、計程車租車契約書上偽造之丙○○署押壹枚（含指印壹枚）均沒
收。
    事  實
一、丁○○前曾於民國八十三年間因違反肅清煙毒條例案件，經本院判處有期徒刑三
    年一月確定，甫於八十七年五月八日執行完畢，詎仍不知悛悔，復於八十九年一
    月間某日（起訴書誤載為八十七年一月間某日），在高雄市○○路台灣新聞報前
    ，拾獲丙○○所遺失之國民身分證一張，竟意圖為自己不法之所有予以侵占入己
    ；另於八十九年五月十五日中午，將丙○○所遺失之國民身分證上之照片取下，
    以換貼自己照片之方式，變造丙○○之國民身分證，足以生損害於丙○○及戶政
    機關對戶政管理之正確性；再於八十九年五月十九日下午五時許，由丁○○持該
    變造之丙○○國民身分證與戊○○共同至高雄市○○區○○路六二一號甲○○經
    營之「威治交通公司」，欲向甲○○租用計程車一部，丁○○與戊○○竟基於共
    同偽造私文書及偽造有價證券之犯意聯絡，由丁○○冒用丙○○之名義簽署計程
    車租車契約書，偽造丙○○之署押一枚（含指印一枚）於該契約書上，並共同意
    圖供行使之用，偽造以丙○○為發票人、發票日為八十九年五月十九日、票面金
    額新臺幣（下同）二十萬元之本票一紙，並由戊○○擔任該契約書之連帶保證人
    及本票之共同發票人，據以行使，將該本票交付予甲○○，供作承租計程車擔保
    之用，致使甲○○將車號ＺＡ─六八號之計程車交付丁○○，足以生損害於丙○○及甲○○。而後戊○○因心生悔意，旋於犯罪後未被發覺前，向甲○○供述
    實情自首而願接受裁判，甲○○始發覺有異而報警，迨於八十九年五月三十日下
    午八時三十分許，丁○○駕駛該計程車在高雄市苓雅區○○○路與廣州街口處，
    為警當場查獲。
二、案經甲○○訴由高雄市政府警察局鹽埕分局移送臺灣高雄地方法院檢察署檢察官
    偵查起訴。
    理  由
一、右揭犯罪事實，業據被告丁○○、戊○○於警訊、偵查及本院審理中均供承不諱
    ，核與告訴人甲○○於警訊及本院審理中指訴之情節大致相符，並經證人丙○○
    於本院審理中結證明確，復有偽造之本票、計程車租車契約書及變造之丙○○國
    民身分證影本各一紙附卷可稽，又被告丁○○承租車號ＺＡ─六八號之計程車
    於八十九年五月三十日下午八時三十分許，在高雄市苓雅區○○○路與廣州街口
    處為警查獲尋回，並由告訴人甲○○領回，此亦有認領保管收據一紙在卷可憑。
    足見被告二人之自白核與事實相符，自可採為論罪科刑之依據，本件事證明確，
    被告二人之犯行均洵堪認定。
二、核被告丁○○所為，係犯刑法第三百三十七條之侵占遺失物罪、第二百十六條、
    第二百十二條、第二百十條之行使變造特種文書罪及行使偽造私文書罪、第二百
    零一條第一項之意圖供行使之用而偽造有價證券罪；被告戊○○所為，係犯刑法
    第二百十六條、第二百十條之行使偽造私文書罪、第二百零一條第一項之意圖供
    行使之用而偽造有價證券罪。被告二人就行使偽造私文書罪及意圖供行使之用而
    偽造有價證券罪部分，具有犯意之聯絡及行為之分擔，應論以共同正犯。被告二
    人偽造丙○○之署押於上開計程車租車契約書及本票上，偽造署押之行為，應為
    偽造計程車租車契約書之私文書行為及偽造本票之有價證券行為之部分行為；渠
    等偽造計程車租車契約書後復持以行使，偽造之低度行為應為行使之高度行為所
    吸收；渠等偽造有價證券後持以行使，其持以行使之輕罪行為，已為偽造之重罪
    行為所吸收，均不另論罪。又被告丁○○變造特種文書之低度行為，為行使變造
    特種文書之高度行為所吸收，不另論罪，其所犯行使變造特種文書罪、行使偽造
    私文書罪及意圖供行使之用而偽造有價證券罪間，有方法目的之牽連關係，應從
    較重之意圖供行使之用而偽造有價證券罪論擬，公訴意旨雖未敘及被告丁○○行
    使變造特種文書之犯行，然該部分事實與公訴人起訴之犯罪事實既具有牽連犯之
    裁判上一罪關係，應為起訴效力所及，本院自應併予審究，併此敘明。被告丁○○所犯侵占遺失物罪與意圖供行使之用而偽造有價證券罪間，犯意各別，罪名互
    殊，應予分論併罰。被告戊○○所犯行使偽造私文書罪及意圖供行使之用而偽造
    有價證券罪間，有方法目的之牽連關係，應從較重之意圖供行使之用而偽造有價
    證券罪論擬。被告丁○○前因違反肅清煙毒條例案件，經本院判處有期徒刑三年
    一月確定，甫於八十七年五月八日執行完畢，此有臺灣高等法院被告全國前案紀
    錄表及臺灣高雄地方法院檢察署刑案資料查註紀錄表附卷可參，其前受有期徒刑
    之執行完畢，於五年以內再犯本件最重本刑為有期徒刑以上之罪，為累犯，應依
    刑法第四十七條之規定加重其刑。被告戊○○於犯罪未被發覺前，向告訴人甲○○供述實情自首而願接受裁判，此有告訴人甲○○及被告戊○○警訊筆錄附卷可
    稽，應依刑法第六十二條之規定減輕其刑。爰審酌被告丁○○以拾獲之丙○○國
    民身分證加以變造並據以偽造私文書及本票，向車行承租計程車，手段實屬不當
    ，惟犯後坦承犯行，對被害人所造成之損害非鉅，態度良好；被告戊○○因交友
    不慎，思慮未週，因同情被告丁○○而為上開犯行致觸犯法律，誤入歧途，惟於
    犯罪後向告訴人甲○○供出實情，並坦認犯行，態度良好，及被告二人已賠償被
    害人所失損害，此有收據影本一紙存卷足參，並經被害人即告訴人甲○○於本院
    審理中陳明屬實及其他一切情狀，各量處如主文所示之刑，被告丁○○科處罰金
    部分並諭知易服勞役之折算標準，以資懲儆。末查，被告戊○○前未曾受有期徒
    刑以上刑之宣告，此有臺灣高等法院被告全國前案紀錄表及臺灣高雄地方法院檢
    察署刑案資料查註紀錄表附卷可參，其因一時疏慮，致犯本罪，經此科刑教訓，
    當知所惕勵而無再犯之虞，本院認為前開對其宣告之刑，以暫不執行為適當，併
    予宣告緩刑四年，以啟自新。偽造以丙○○為發票人、發票日為八十九年五月十
    九日、票面金額為二十萬元之本票一紙，應依刑法第二百零五條諭知沒收，至本
    票上偽造之丙○○署名及指印各一枚，因該本票已沒收，爰不另為沒收之諭知。
    又偽造之計程車租車契約書一張係告訴人甲○○持有，非為被告二人所有，惟該
    契約書中之偽造丙○○署名及指印各一枚，應依刑法第二百十九條之規定沒收。
    變造之丙○○國民身分證雖未扣案，然無證據證明已滅失，其上「丁○○」之照
    片一張為被告丁○○所有，係供犯罪所用之物，爰依刑法第三十八條第一項第二
    款之規定在被告丁○○項下宣告沒收。
三、公訴意旨另以被告二人尚涉有詐欺罪嫌云云。惟查，被告丁○○於本院審理中供
    承：伊所留之傳呼機號碼為真正，僅因沒錢而不敢回應甲○○之傳呼，但有委請
    戊○○先向車行緩一緩，豈料戊○○並沒有去處理等語（見本院八十九年十二月
    七日審判筆錄、九十年二月十九日審判筆錄），核與被告戊○○於本院審理中供
    稱：丁○○有委請伊向車行緩一緩，惟伊向丁○○表示是他自己之事而拒絕，迨
    車行老闆找不到丁○○而打電話給伊，伊就將實情說出等語（見八十九年十二月
    七日審判筆錄）大致相符，並與告訴人甲○○於本院審理中指述：伊找不到丁○○，就找戊○○要他幫忙聯絡，戊○○就主動將冒用他人身分證之實情說出等語
    （見八十九年十二月七日審判筆錄）互核一致，且被告丁○○於本院審理中自承
    有先預付租金約二千元及訂金二千元，並經告訴人甲○○於本院審理中指稱屬實
    （見本院八十九年十二月七日審判筆錄），復參以被告戊○○於計程車租車契約
    書及本票上所簽之姓名及所留之身分證統一編號、電話及住址均為真正，衡諸常
    情，若被告二人茍有詐欺之不法所有意圖，豈會將正確之傳呼機號碼、真名、正
    確聯絡方式及資料留予告訴人，足徵被告二人主觀上並無詐欺犯意，且渠等所用
    之方法亦難認係詐術而使告訴人陷於錯誤，故此部分不能證明被告二人犯罪，此
    外，復查無其他積極證據足資證明被告二人尚有詐欺犯行，本應為無罪之諭知，
    惟公訴意旨認此部分與前開有罪部分有牽連犯之裁判上一罪之關係，爰不另為無
    罪之諭知，附此敘明。
據上論斷，應依刑事訴訟法第二百九十九條第一項前段，刑法第二十八條、第二百零
一條第一項、第二百十六條、第二百十條、第二百十二條、第三百三十七條、第五十
五條、第五十一條第十款、第四十七條、第六十二條前段、第四十二條第二項、第七
十四條第一款、第三十八條第一項第二款、第二百零五條、第二百十九條，罰金罰鍰
提高標準條例第一條前段、第二條，判決如主文。
本案經檢察官吳秋瑩到庭執行職務。
中      華      民      國    九十      年      三      月      五      日
                                臺灣高雄地方法院刑事第七庭
                                    審判長法  官    裕斗
                                          法  官    曾淑娟
                                          法  官    林家賢
右正本證明與原本無異。
如不服本判決，應於判決送達後十日內，向本院提出上訴狀。
                                          書記官    李忠霖
中      華      民      國    九十      年      三      月      五      日


司法院資訊處製作；財團法人民間司法改革基金會備份。
